【裁判字號】    97,勞再易,5
【裁判日期】    970417
【裁判案由】    給付離職金等
【裁判全文】
臺灣高等法院民事判決                 97年度勞再易字第5號
再審  原告    乙○○
再審  被告    臺北市建築管理處
法定代理人  甲○○
上列當事人間給付離職金事件，再審原告對於中華民國97年1 月
29日本院96年度勞上易字第115 號確定判決提起再審，本院判決
如下：
    主  文
再審之訴駁回。
再審訴訟費用由再審原告負擔。
    理  由
一、按再審之訴顯無再審理由者，得不經言詞辯論，以判決駁回
    之，民事訴訟法第502 條第2 項定有明文。
二、再審原告起訴主張：
  (一)臺灣臺北地方法院臺北簡易庭95年度北簡字第25號民事確定
    判決，以伊違反公務員法第14條、育嬰留職停薪實施辦法第
    7 條規定及兩造間之僱傭契約（以下稱系爭契約）第5 條第
    2 項約定，認為伊以「育嬰留職停薪」為名行「兼職」之實
    ，違背對再審被告之忠誠義務，情節重大，而認定再審被告
    解僱合法。但伊於本院前審主張之上訴理由為1.系爭契約第
    7 條約定伊不適用考績法規，至系爭契約第5 條第2 項係針
    對伊從事再審被告交辦之事務所為規範，伊未執行公務時則
    不適用公務員法之相關規定；2.考績委員會之會議紀錄未記
    載與伊有關之詢答要點，其決議過程有瑕疵；3.台北市政府
    及所屬各機關公務人員平時獎懲標準表，未規定員工違反育
    嬰留職停薪實施辦法第7 條規定時，即可解雇；4.系爭契約
    雖無勞動基準法第12條第1 項第4 款之適用，但有民法第
    489 條第1 項之適用，而後者所謂「重大事由」，可援引前
    者所謂「情節重大」之認定標準，即須勞工違反工作規則之
    具體事項，客觀上難期待雇主採用解僱以外之懲處手段而繼
    續其僱傭關係，且雇主所為之懲戒性解僱與勞工之違規行為
    在程度上須屬相當為限，以上各重要爭點未於上開95年度北
    簡字第25號事件中經法院作成判斷，故原確定判決第四頁理
    由四、(一)點論述，將訴訟標的之既判力與訴訟標的以外重要
    爭點之爭點效混為一談，違反民事訴訟法第400 條第1 項規
    定、最高法院73年台上字第3292號判例、88年台上字第557
    號判決意旨，且消極未適用民法第489 條第1 項規定、最高
    法院95年台上字第2465號、95年台上字第1449號判例（係判
    決之誤）意旨，適用法規顯有錯誤。
  (二)伊於本院前審聲請向再審被告調取其考績委員會審議伊之懲
    處案之全部紀錄，以證明該會議記錄違反考績委員會組織章
    程第6 條第5 款規定，未記載備詢人（即再審原告）姓名及
    詢答要點，該次解雇伊之決議無效，但本院前審未調查，致
    原確定判決就此足影響於判決之重要證物，漏未斟酌，而有
    再審事由。
  (三)聲明：1.本院96年度勞上易字第115 號確定判決、台灣台北
    地方法院96年度勞訴字第123 號判決廢棄。2.上項廢棄部分
    ，再審被告應給付再審原告新台幣（下同）151,358 元，及
    自本件第一審訴訟狀繕本送達翌日起算至清償日止按年息5%
    計算之利息。3.第一、二審及再審訴訟費用均由再審被告負
    擔。
三、再審被告方面：未提出書狀為聲明或陳述。
四、按民事訴訟法第400 條第1 項規定：「除別有規定外，確定
    之終局判決就經裁判之訴訟標的，有既判力。」為訴訟標的
    之法律關係，於確定之終局判決中已經裁判者，就該法律關
    係既產生既判力，當事人即不得以該確定判決事件終結前所
    提出，或得提出而未提出之其他攻擊防禦方法，於新訴訟為
    與該確定判決意旨相反之主張，法院亦不得為反於該確定判
    決意旨之裁判。查揆諸原確定判決記載兩造不爭執之事實第
    (四)點為「上訴人（即再審原告）前曾起訴請求確認兩造間僱
    傭關係存在事件，業經原審以95年度北勞簡字第25號民事判
    決上訴人敗訴確定」，足見兩造間僱傭關係因再審被告解雇
    原告而不存在，為經該確定之終局判決所裁判之訴訟標的，
    有既判力。再審原告於本院前審主張上開各上訴理由，乃爭
    執再審被告違法解僱，兩造間之僱傭關係存在，均係以上開
    95年度北勞簡字第25號確定判決事件終結前得提出而未提出
    之攻擊方法，於本院前審（即96年度勞上易字第115 號）為
    與上開95年度北勞簡字第25號確定判決意旨相反之主張，本
    院前審不准再審原告再事爭執，而就各該上訴理由未著墨論
    述，並無違反民事訴訟法第400 條第1 項規定、最高法院73
    年台上字第3292號判例、88年台上字第557 號判決意旨，或
    消極未適用民法第489 條第1 項規定、最高法院95年台上字
    第2465號、95年台上字第1449號判決意旨情形，再審原告指
    摘原確定判決適用法規顯有錯誤，顯無理由。
五、按民事訴訟法第497 條規定：「依第466 條不得上訴於第三
    審法院之事件，除前條規定外，其經第二審確定之判決，如
    就足影響於判決之重要證物，漏未斟酌... 亦得提起再審之
    訴。」是以該證物足以動搖原確定判決基礎者為限。查再審
    原告主張其曾於本院前審聲請向再審被告調取其考績委員會
    審議再審原告之懲處案之全部紀錄，以證明該會議記錄違反
    考績委員會組織章程第6 條第5 款規定，該次解雇再審原告
    之決議無效等情，但本院前審未調查乙節，縱令屬實，惟此
    證據方法為再審原告於上開95年度北勞簡字第25號確定判決
    事件終結前得提出而未提出之攻擊方法，且係於本院96年度
    勞上易字第115 號新訴訟為與上開95年度北勞簡字第25號確
    定判決意旨相反之主張，縱調查結果，再審被告之考績委員
    會作成解雇再審原告之決議確屬無效，本院前審法院亦不得
    為反於上開95年度北勞簡字第25號確定判決意旨之裁判。換
    言之，上開證據方法縱經斟酌，亦不足以動搖原確定判決之
    基礎，故再審原告主張原確定判決有民事訴訟法第497 條第
    1 項規定之再審事由，亦顯無理由。
六、綜上，再審原告主張原確定判決有民事訴訟法第496 條第1
    項第1 款、第497 條再審事由，均顯無理由，本院爰不經言
    詞辯論，逕以判決駁回之。
七、據上論結，本件再審之訴顯無再審理由，依民事訴訟法第
    502 條第2 項、第78條，判決如主文。
中    華    民    國    97    年    4     月    17    日
                      勞工法庭
                        審判長法  官  張劍男
                              法  官  彭昭芬
                              法  官  翁昭蓉
正本係照原本作成。
不得上訴。
中    華    民    國    97    年    4     月    21    日
                              書記官  張淑芬


司法院資訊處製作；財團法人民間司法改革基金會備份。
